【裁判字號】    95,簡上,448
【裁判日期】    951113
【裁判案由】    返還借款
【裁判全文】
臺灣臺北地方法院民事判決             95年度簡上字第448號
上  訴  人  丙○○○
訴訟代理人  乙○○
被上訴人    甲○○
                        4樓
上列當事人間請求返還借款事件，上訴人對於中華民國95年6月
23日臺灣臺北地方法院94年度店簡字第1743號第一審判決提起上
訴，本院於95年10月30日言詞辯論終結，判決如下：
    主  文
上訴駁回。
第二審訴訟費用由上訴人負擔。
    事實及理由
一、上訴人起訴主張：
（一）被上訴人為其女兒，於民國91年2月8月以購買住所房屋需
      付價款為由，向上訴人借款新台幣（下同）500,000元，
      上訴人遂於自己帳戶內提領現金交付被上訴人，詎被上訴
      人迄未返還，迭經催討，仍置之不理，爰依兩造間消費借
      貸契約關係，訴請被上訴人如數返還前開借款及自起訴狀
      繕本送達翌日起至清償日止，按年息百分之5計算之利息
      。
（二）上訴人之亡夫（周森佑）凡遇社會及家庭大小事件等，皆
      有紀錄之習慣，上訴人亡夫記事本所載皆為記事「2/8給
      琦購屋款」，未載明金額，何來原審判決所載「記帳」之
      有？且上訴人亡夫於91年2月7日帳戶內，僅有提款50,000
      元之紀錄，何來原審所載上訴人亡夫「贈與」被上訴人
      500,000元行為？
（三）上訴人於91年2月8日提款500,000元，由文山興隆郵局（
      局號000175）定存單（存單號碼：00000000；到期日92年
      2月8日）到期入帳，並於到期日當日領取500,000元，且
      於領取當日，由上訴人交給被上訴人500,000元之購屋借
      款。
（四）上訴人為被上訴人之母，本不欲與被上訴人爭執，經上訴
      人思量後，本著「家，以和為貴」，才依從被上訴人所辯
      稱「周森佑贈與甲○○購屋部分：50萬元（91/02/08）已
      由甲○○領取」等語。
二、被上訴人則以伊並未向上訴人借錢，而係伊父親周森佑生前
    指示上訴人，將伊父親所有存於上訴人帳戶內金錢，贈與伊
    為購置房屋款之用，故上訴人提起本訴，應予駁回等語置辯
    。
三、本件上訴人主張之兩造為母女關係，曾自本人帳戶內提款
    500,000元現金（下稱系爭款項）交付被上訴人以支付房屋
    價款等事實，為被上訴人所不爭執，並有上訴人提出與所述
    相符之上訴人郵局帳戶客戶歷史交易明細清單（見原審卷第
    22頁）在卷可稽，自堪信為真正。
四、得心證之理由：上訴人主張上揭現金交付係屬借款等情，則
    為被上訴人所否認，並以前揭情辭置辯。是本件兩造間爭點
    在於，上訴人交付之系爭款項，究屬借貸關係抑或贈與關係
    。經查：
（一）按當事人主張有利於己之事實者，就其事實有舉證之責任
      。但法律別有規定，或依其情形顯失公平者，不在此限。
      民事訴訟法第277條，定有明文。民事訴訟如係由原告主
      張權利者，應先由原告負舉證之責，若原告先不能舉證，
      以證實自己主張之事實為真實，則被告就其抗辯事實即令
      不能舉證，或其所舉證據尚有疵累，亦應駁回原告之請求
      ，最高法院17年上字第917號判例參照。又稱消費借貸者
      ，謂當事人一方移轉金錢或其他代替物之所有權於他方，
      而約定他方以種類、品質、數量相同之物返還之契約，民
      法第474條定有明文；又稱贈與者，謂當事人約定，一方
      以自己之財產無償給與他方，他方允受之契約，民法第
      406條定有明文，是消費借貸之法律關係與贈與之法律關
      係，當事人一方有為金錢或財產交付之態樣均一致，其差
      別在於當事人雙方於為金錢或財產交付時，究係基於借貸
      合意，或為贈與合意？上訴人既主張本件為借貸之法律關
      係，自應就二造有成立借貸之合意負舉證責任。
（二）依上訴人提出之其亡夫周森佑生前記事本載有：「2/8 給
      琦購屋款」等語（見原審卷第25頁），該文字記載之意，
      係指91年2月8日「給」被上訴人購屋款500,000元等情，
      為兩造所不爭執，雖該「給」字之意，究係指「借貸」或
      「贈與」，兩造解讀不同，惟上開記載並無明確記載交付
      被上訴人之款項為借貸，亦無記載返還期限，自難據此認
      為二造於交付金錢時有借貸之合意。
（三）次據被上訴人提出上訴人所寄其亡夫周森佑遺產分配之存
      證信函附件記載：「周森佑贈與甲○○（指被上訴人）購
      屋部分：50萬元（91/02/08已由甲○○領取。）」等語（
      見原審卷第57頁），已明白揭示被上訴人受領之系爭款項
      500,000元，係屬上訴人之夫周森佑之生前財產，且係贈
      與被上訴人者，而非上訴人借與被上訴人者，而該存證信
      函及附件，確係上訴人所寄出等情，並據上訴人訴訟代理
      人於原審確認無訛（見原審95年5月30日言詞辯論筆錄）
      ，是堪信被上訴人所辯等情為真正。
（四）上訴人於原審雖提出證人即其子周業燦到庭證稱：是伊妹
      妹（按即被上訴人）向上訴人借錢云云，經查，證人周業
      燦與被上訴人之夫陳榮文因系爭款項之返還已生齟齬，由
      被上訴人之夫對證人提出恐嚇、強制與誹謗等罪之告訴，
      有上訴人提出之檢察官94年度偵字第16753號不起訴處分
      書在卷可稽（見原審卷第41頁至第45頁），足認證人與被
      上訴人之間已生嫌隙，證人之證詞難免有偏頗之虞，尚難
      遽採。另上訴人於本院雖提出中華郵政儲匯業務工本費證
      明單、定期儲金存單歷史交易活動詳情表等件，主張其於
      91年2月8日由文山興隆郵局提領到期定存單500,000元入
      帳，並提領該500,000元交付被上訴人等情，上開提領過
      程縱係屬實，亦僅足證明上訴人有提領金錢之事實，仍難
      認定二造已成立借貸之合意，是均難援引為有利於上訴人
      之認定。
五、上訴人主張其交付之系爭款項，係其借與被上訴人，與上訴
    人所寄其亡夫周森佑遺產分配之存證信函之內容，已有不符
    ，此外，上訴人復未提出其他積極證據證明二造成立借貸合
    意，從而，上訴人主張二造間成立消費借貸契約關係，訴請
    被上訴人清償所欠借款500,000元及其利息，為無理由，不
    應准許。原審為上訴人敗訴之判決，及駁回其假執行之聲請
    ，並無不合。上訴意旨指摘原判決不當，求予廢棄改判，為
    無理由，應予駁回。
六、本件事證已臻明確，兩造其餘攻擊防禦方法及舉證，經審酌
    與判決結果不生影響，爰不一一論述，併此敘明。
七、據上論結，本件上訴為無理由，依民事訴訟法第436條之1第
    3項、第449條第1項、第78條，判決如主文。
中    華    民    國    95    年    11    月    13    日
                  民事第二庭  審判長法  官  鄭純惠
                                    法  官  蔡政哲
                                    法  官  吳淑惠
以上正本係照原本作成。
不得上訴
中    華    民    國    95    年    11    月    14    日
                                    書記官  蔡凱如


司法院資訊處製作；財團法人民間司法改革基金會備份。
